臺灣臺中地方法院民事判決　　　　　　 100年度訴字第2023號
原　　　告　點將家企業股份有限公司
法定代理人　陳景輝
訴訟代理代　郭美絹律師
被　　　告　黃東焜
訴訟代理人　易定芳律師
上列當事人間履行契約事件，本院於民國100年10月13日言詞辯
論終結，判決如下：
    主      文
被告應給付原告新臺幣壹拾伍萬元，及自民國100年7月12日起至
清償日止，按週年利率5%計算之利息。
原告其餘之訴駁回。
訴訟費用由被告負擔十分之七，餘由原告負擔。
本判決第一項得假執行；惟被告以新臺幣壹拾伍萬元供擔保後，
得免為假執行。
原告其餘假執行之聲請駁回。
    事實及理由
壹、程序部分：
    按「當事人得以合意定第一審管轄法院。但以關於由一定法
    律關係而生之訴訟為限。前項合意，應以文書證之。」民事
    訴訟法第24條定有明文。本件依兩造簽定之「音樂著作授權
    合約書」第6條約定：「因本合約所生之訴訟，雙方同意以
    台中地方法院為第一審管轄法院。」揆諸上開說明，本院對
    本件訴訟自有管轄權，合先敘明。
貳、實體部分：
一、原告起訴主張：
  (一)原告與被告於民國83年12月31日簽訂「音樂著作授權合約書
    」，約定由被告授權原告將包括「阿吉仔去作兵」在內之15
    7首歌曲，用於原告所製作之電腦伴唱機內，而原告則應給
    付被告每首歌曲新台幣(下同)1000元之授權金。依合約書第
    4條約定：「甲方(即被告)保證其代理第1條授權之著作權，
    系經合法取得，如有第三者據之向乙方(即原告)主張侵害其
    著作權時，甲方負責解決，並負一切責任」。
  (二)詎於92年6月間，系爭「阿吉仔去作兵」之音樂著作財產權
    人即訴外人王再慶，以原告未經同意，擅自重製系爭音樂著
    作使用於電腦伴唱機，違反著作權法第88條第1項之規定為
    由，向原告請求損害賠償，並經臺灣臺北地方法院以92年度
    智字第30號民事判決，判定原告應賠償訴外人王再慶15萬元
    確定。
  (三)茲被告既與原告簽定合約書，將系爭歌曲授權原告使用，自
    負有取得系爭歌曲之音樂著作財產權之義務，原告自得請求
    被告履行合約，使原告取得「阿吉仔去作兵」音樂著作(詞)
    ，使用於原告所製作之電腦伴唱機授權。
  (四)若被告無法履行，依民法第226條第1項之規定：「因可歸責
    於債務人之事由，致給付不能者，債權人得請求賠償損害」
    ，則原告亦得請求被告賠償損失。又按「損害賠償，除法律
    另有規定或契約另有訂定外，應以填補債權人所受損害及所
    失利益為限。」同法第216條第1項定有明文。本件原告因被
    告未履行債務，已遭訴外人王再慶求償15萬元，加上提起本
    件訴訟花費律師費用6萬元，合計損失為21萬元，自得向被
    告請求賠償。爰依兩造所簽定之合約書及債務不履行之法律
    關係提起本件訴訟。
  (五)聲明：1.被告應使原告取得「阿吉仔去作兵」音樂著作(詞)
    ，使用於原告所製作之雷腦伴唱機授權。2.如被告無法履行
    前項聲明時，應給付原告21萬元及自起狀繕本送達之翌日起
    至清償日止，按週年利率5%計算之利息。3.訴訟費用由被告
    負擔。4.第二項聲明原告願供擔保，請准宣告假執行。
二、被告部分：
  (一)兩造所簽訂之「音樂著作授權合約書」，授權使用之歌曲達
    157首，而每首歌曲之授權金僅1000元，合計15萬7000元。
    被告縱有未依約定取得「阿吉仔去作兵」著作權之事實，亦
    僅須將收取之授權金1000元返還原告為已足。
  (二)原告與訴外人王再慶間之上開訴訟，原告並未通知被告參加
    訴訟，對被告自不生效力。況侵權行為損害賠償請求權之消
    滅時效為二年，原告與訴外人王再慶間之訴訟於92年底業已
    確定，詎原告迄於100年7月26日始提起本件訴訟，其請求權
    已罹於二年之時效而消滅，被告得拒絕給付。
  (三)另本件授權金總額僅15萬7000元，原告僅以其中一首歌曲未
    取得授權，即向被告請求21萬元之賠償，不符比例原則。另
    律師費並未約定應由被告賠償，且本件並非強制代理之案件
    ，原告向被告請求賠償所支出之律師費用，亦屬無據。
  (四)聲明：1.原告之訴及假執行之聲請均駁回。2.訴訟費用由原
    告負擔。3.如受不利之判決，願供擔保請准免為假執行。
三、依民事訴訟法第270條第1項第3款規定，由兩造整理並協議
    簡化爭點如下：
  (一)兩造不爭執事項：
    1.兩造於83年12月31日簽定「音樂著作授權合約」，由被告
      將157首歌曲，包括本件系爭之「阿吉仔去作兵」，授權
      原告使用於該公司之電腦伴唱機。每曲使用費1000元。
    2.被告對於「阿吉仔去作兵」一曲並未取得著作權。
    3.原告因使用「阿吉仔去作兵」一曲於該公司之伴唱機，而
      遭著作權人即訴外人王再慶訴請賠償，經臺灣臺北地方法
      院以92年度智字第30號，判決原告應賠償王再慶15萬元確
      定。
    4.原告提起本件訴訟，支出律師費6萬元。
  (二)兩造爭執事項：
    1.原告對被告之請求權時效是否消滅？
    2.被告未經告知參加上開92年度智字第30號訴訟，對於原告
      之本件請求有無影響？
    3.被告是否應對原告負債務不履行之損害賠償責任？金額多
      少？
    4.對於原告支出之律師費，被告應否賠償？
四、法院之判斷：
  (一)按「侵權行為，即不法侵害他人權利之行為，屬於所謂違法
    行為之一種，債務不履行為債務人侵害債權之行為，性質上
    雖亦屬侵權行為，但法律另有關於債務不履行之規定，故關
    於侵權行為之規定，於債務不履行不適用之。民法第231條
    第1項，因債務遲延所發生之賠償損害請求權，與同法第184
    條第1項，因故意或過失不法侵害他人之權利所發生之損害
    賠償請求權有別，因之基於民法第231條第1項之情形，所發
    生之賠償請求權，無同法第197條第1項所定短期時效之適用
    ，其請求權在同法第125條之消滅時效完成前，仍得行使之
    ，應為法律上當然之解釋。」最高法院43年台上字第752號
    判例足資參照。本件兩造間定有「音樂著作授權合約」，且
    原告係依債務不履行之法律關係對被告請求，業據原告陳明
    在卷，揆諸上開判例之說明，本件原告對被告債務不履行之
    請求權時效，應適用民法第125條之規定為15年。被告以時
    效業已消滅為抗辯，自無理由。
  (二)又按「物之出賣人應負交付其物於買受人並使其取得該物所
    有權之義務，固為民法第248條第1項所明定。惟債之給付不
    能時，除係因可歸責於債務人之事由所致者，債權人得依同
    法第226條第1項規定，請求損害賠償外，不仍請求履行契約
    。」最高法院著有39年台上字第411號判例可參。又按「因
    可歸責於債務人之事由致給付不能者，債權雖仍存在，而其
    內容則已變為損害賠償請求權，不復以原定之給付為標的，
    故債權人僅得依民法第226條第1項規定，請求賠償損害，不
    得請求為原定之給付，如債權人起訴請求為原定之給付，而
    未依民事訴訟法第256條第3款變更為請求賠償損害之訴者，
    應認其訴為無理由而駁回之。」司法院院字第2478號解釋參
    照。本件被告固負有使原告取得「阿吉仔去作兵」一曲之音
    樂著作權，使用於原告所製作之雷腦伴唱機之義務，惟原著
    作權人已對原告提起侵害著作權之訴訟，被告之給付已陷於
    給付不能之情況，揆諸上開說明，原告無法再請求被告履行
    契約，僅能依民法第226條第1項之規定，請求被告損害賠償
    。
  (三)依兩造所簽定合約書第4條之約定：「甲方(即被告)保證其
    代理第1條授權之著作權，系經合法取得，如有第三者據之
    向乙方(即原告)主張侵害其著作權時，甲方負責解決，並負
    一切責任」。茲被告對於授權原告使用於該公司電腦伴唱機
    內之「阿吉仔去作兵」一曲，既未取得著作權，其自身即有
    違反著作權法之事實，縱其於訴外人王再慶對原告之訴訟中
    未予參加，亦不影響被告基於兩造所簽定之合約對於原告應
    負擔之責任。且原告確實因著作權人王再慶之求償而受有15
    萬元之損害，對於此部分之損害，原告請求被告負擔，自符
    公允。
  (四)原告固又主張，其損害應包括本件訴訟所支出之律師費用。
    惟按我國民事訴訟法並非採取律師訴訟主義，當事人所支出
    之律師費用，須當事人確有不能自為訴訟行為，必須委任他
    人代理之情形，所支出之代理人費用，為伸張權利或防禦上
    所必要者，始得認為訴訟費用之一種，於必要限度令敗訴之
    人賠償（參照司法院院字第205號解釋最高法院81年度台上
    字第90號、77年度台上字第936號裁判意旨參照），查本件
    原告並無確有不能自為訴訟行為之情形，則其逕為請求被告
    賠償律師報酬，揆諸前開說明，即難認為有理由。
  (五)縱上所述，原告本於債務不履行之法律關係，請求被告賠償
    15萬元及自起訴狀繕本送達翌日即100年7月12日起至清償日
    止，按法定利率年息5%計算之利息為有理由，應予准許；逾
    此部分之請求為無理由，應予駁回。
  (六)本件所命給付未逾50萬元，應依職權宣告假執行；被告聲明
    願供擔保請准免為假執行，核無不合，爰酌定相當之擔保金
    准許之。原告其餘之訴既經駁回，其假執行之聲請即失所附
    麗，應併駁回之。
五、本件事證已臻明確，兩造其餘攻擊防禦方法及舉證，核與判
    決結果不生影響，爰不一一論述，併此敘明。
六、結論：原告之訴為一部有理由、一部無理由。依民事訴訟法
    第79條、第389條第1項第5款、第392條第2項，判決如主文
    。
中    華    民    國   100    年    10    月    31    日
                  民事第三庭    法  官  高英賓
正本係照原本作成。
如對本判決上訴，須於判決送達後20日內向本院提出上訴狀。如
委任律師提起上訴者，應一併繳納上訴審裁判費。
中    華    民    國   100    年    10    月    31    日
                                書記官  廖碩薇